臺灣桃園地方法院刑事判決　　　　　　　　　　　　　九十三年度易緝字第九二號
　　公　訴　人　臺灣桃園地方法院檢察署檢察官
　　被　　　告　乙○○　男　二.
右列被告因詐欺案件，經檢察官提起公訴（九十年度偵緝字第五六六號），本院判決
如左：
    主  文
乙○○幫助意圖為自己不法之所有，以詐術使人將本人之物交付，處有期徒刑肆月，
如易科罰金，以參佰元折算壹日。
    事  實
一、乙○○明知姓名、年籍不詳自稱「曾主任」之成年男子係以收購他人之銀行或郵
    局帳戶存摺，用以供不法之使用，竟基於幫助自稱「曾主任」之成年男子詐欺之
    不確定故意，於八十九年六月間見自稱「曾主任」之成年男子在報刊上刊登「出
    租存簿」廣告後，旋以電話與之聯繫，約在花蓮縣花蓮市○○路黃昏市場附近，
    以新臺幣（下同）三千元代價，將其前於八十九年六月二日，在花蓮郵局所轄師
    院郵局開立局號００九一二０─二號，帳號○○三三三○─○號，戶名乙○○之
    帳戶之存摺簿、提款卡連同印鑑一枚交給自稱「曾主任」之成年男子，供自稱「
    曾主任」之成年男子作為騙他人匯款之用。嗣自稱「曾主任」之成年男子將刮刮
    樂中獎廣告物郵寄予住於桃園縣龜山鄉○○路四一八號甲○○，向其訛稱已中獎
    ，惟須先匯中獎稅金及加入會員以憑辦理領獎，使甲○○陷於錯誤，而依其指示
    分別於八十九年六月二十二日十時十四分、同日十三時五十七分，至桃園縣龜山
    鄉山鶯郵局，先後匯款新台幣（下同）六萬元、十萬元，至乙○○前揭之花蓮師
    院郵局存簿儲金帳戶內，旋於當日即被提領一空。嗣甲○○再撥打電話詢問時已
    無人接聽，始知受騙。
二、案經桃園縣警察局龜山分局報告臺灣桃園地方法院檢察署檢察官偵查起訴。
    理  由
一、訊據被告乙○○對於明知姓名、年籍不詳自稱「曾主任」之成年男子係以收購他
    人之銀行或郵局帳戶存摺，用以供不法之使用，而於右揭時、地以三千元代價，
    出售前揭其開立之花蓮師院郵局存簿儲金帳戶，並將該帳戶存摺簿、提款卡連同
    印鑑一枚交給自稱「曾主任」之成年男子等情，於本院審理時供認不諱。且：
（一）並有花蓮郵局九十年八月二十九日支00000000─○○二號函及所附被
      告前揭存簿儲金帳戶之開戶申請書、變更帳戶事項申請書各一紙在卷可資佐證
      ，（見臺灣桃園地方法院檢察署九十年度偵緝字第五六六號卷第二十頁至第二
      三頁）。
（二）另查金融存款帳戶，事關存戶個人財產權益之保障，其與存戶印鑑章結合，其
      專屬性、私密性更形提高；除非本人或與本人具密切之關係者，難認有何理由
      可自由流通使用該存褶、提款卡、印章；一般人亦均有應妥為保管存褶、印鑑
      章，以防止存褶、印鑑章被他人冒用之認識，縱有特殊情況偶有將存褶、提款
      卡、印鑑章交付他人之需，亦必深入瞭解其用途後再行提供以使用，恆係吾人
      日常生活經驗與事理；且存褶、提款卡、印鑑章等有關個人財產、身分之物品
      ，果淪落於不明人士手中，極易被利用為與財產有關之犯罪工具；而與他人於
      身分上不具密切關係之人，竟願以不相當之對價，徵求他人提供帳戶以為使用
      ，此等行為客觀上已屬可疑；其顯係供為某非正當資金進出之用，而隱瞞其流
      程及行為人身份曝光之不法意圖亦可預見；若此之社會現實，恆係一般人本於
      日常生活經驗即可體察之者。本件被告係有社會生活經驗之成年人，其上述自
      白出售前揭郵局帳戶存摺，供自稱「曾主任」之成年男子用以供不法之使用，
      與吾人之日常生活經驗相符，應堪採信。
（三）被害人甲○○遭詐欺，而依指示分別於八十九年六月二十二日十時十四分、同
      日十三時五十七分，至桃園縣龜山鄉山鶯郵局，先後匯款新台幣（下同）六萬
      元、十萬元，至乙○○前揭之花蓮師院郵局存簿儲金帳戶內，旋於當日即被提
      領一空之事實，除據被害人甲○○指訴綦詳，並有刮刮樂中獎廣告物、廣告花
      蓮郵局九十年十月二十四日支00000000字第００二號函及所附該帳戶
      存提詳情表各一張、及被害人郵局匯款單二紙附卷可稽。
（四）另依被害人乙○○指訴，遭詐欺過程中，並未曾與被告見面；僅依刮刮樂中獎
      廣告物所載電話號碼，撥打電話與對方聯絡，並未能確定係被告與之聯繫。復
      稽之若被告係詐騙者，衡情當無要求被害人將詐欺款項匯至其本人帳戶，而檢
      警即可輕易循線查獲其本人之理。是關於向被害人進行詐欺之者，應係自稱「
      曾主任」之成年男子無疑。另本院審酌被告所為者，僅係三千元代價出售帳戶
      存摺（並未再分得詐欺款項），供自稱「曾主任」之成年男子作為轉帳之用，
      所為雖應予非難，然究其實質，被告與自稱「曾主任」之成年男子人間，並無
      共同實施犯罪之犯意聯絡或行為分擔，其等所為，僅係供為自稱「曾主任」之
      成年男子本件犯行順遂之助力，而為幫助犯無訛。綜上所述，本件事證明確，
      被告之犯行，堪以認定。
二、核被告所為，係犯刑法第三十條、第三百三十九條第一項之幫助詐欺罪。另公訴
    人雖於本院審理時當庭論述被告行為尚涉犯洗錢防制法第九條第二項幫助洗錢罪
    嫌，惟查該條項係以犯同條第一項之罪為常業始當之。而依同條例第三條第一項
    第五款之規定，須以犯刑法第三百四十條之常業詐欺罪始足當之。被告僅係犯幫
    助詐欺罪，與該條構成要件不符，公訴人容有誤會。另被告所為係犯幫助詐欺罪
    ，已如前述，公訴人認係犯詐欺罪，亦有未洽，起訴法條應予變更（三十年上字
    第一七五四號判例意旨參照）。被告本件犯行，係提供助力促其犯罪之實現，係
    幫助犯，應依刑法第三十條減輕其刑。爰審酌被告犯罪之動機、手段、所生危害
    、所得利益、對金融秩序影響及犯後態度等一切情狀，量處如主文所示之刑。而
    被告行為後，刑法第四十一條於九十年一月十日修正公布，修正後之刑法第四十
    一條第一項規定以犯最重本刑為五年以下有期徒刑之罪，而受六月以下有期徒刑
    之宣告，因身體、教育、職業或家庭之關係，執行顯有困難者，得以一元以上三
    元以下折算一日，易科罰金。較之於修正前之同法條係以犯最重本刑為三年以下
    有期徒刑之罪為要件者，比較新（修正後刑法第四十一條）、舊法（修正前刑法
    第四十一條），修正後之刑法第四十一條第一項之規定，顯較有利於被告，應適
    用修正後之刑法第四十一條第一項之規定，諭知易科罰金之折算標準。
據上論斷，應依刑事訴訟法第二百九十九條第一項、第三百條、刑法第二條第一項前
段、第三百三十九條第一項、第三十條、修正後第四十一條第一項前段，罰金罰鍰提
高標準條例第一條前段、第二條，判決如主文。
本案經檢察官何祖舜到庭執行職務。
中　　　華　　　民　　　國　　九十三　　年　　　十　　　月　　十四　　　日
                                 臺灣桃園地方法院刑事第五庭
                                     審判長法  官  潘政宏
                                           法  官  張明儀
                                           法  官  邱滋杉
右正本證明與原本無異。
如不服本判決，應於送達後十日內，向本院提出上訴狀（應附繕本）。
                                           書記官  高文靜
中　　　華　　　民　　　國　　九十三　　年　　　十　　　月　　十四　　　日
附錄本案論罪科刑法條
刑法第三百三十九條第一項
意圖為自己或第三人不法之所有，以詐術使人將本人或第三人之物交付者，處五年以
下有期徒刑、拘役或科或併科一千元以下罰金。
